【裁判字號】    99,再簡抗,1
【裁判日期】    991012
【裁判案由】    宣告支付命令無效
【裁判全文】
臺灣屏東地方法院民事裁定             99年度再簡抗字第1號
抗  告  人  乙○○○○○○
相  對  人  國泰世華商業銀行股份有限公司
法定代理人  甲○○
上列當事人間請求宣告支付命令無效事件，抗告人對於民國99年
8 月12日本院潮州簡易庭99年度潮再簡字第2 號裁定提起抗告，
本院裁定如下：
    主      文
抗告駁回。
抗告程序費用新臺幣壹仟元由抗告人負擔。
    理      由
一、原裁定意旨略以：本院90年度促字第17916 號支付命令（下
    稱系爭支付命令）於民國90年9 月17日送達至抗告人當時之
    戶籍地址即屏東縣潮州鎮○○里○○路63號，由其母親丙○
    ○○代為收領，業據本院依職權調閱系爭支付命令事件案卷
    查核屬實，堪認系爭支付命令業已於90年10月11日確定無誤
    。至抗告人雖陳稱未曾收受該支付命令云云，然此不僅與上
    開卷證不合，且抗告人提起本件再審之訴，其起訴狀記載之
    地址仍與前開戶籍地相同，足認抗告人確實居住在上開戶籍
    地址無誤，抗告人空言否認其當時之戶籍地址即為其住所，
    則難認與事實相符，自不足採。又系爭支付命令果未合法送
    達，即屬未確定者，要非得逕對之提起再審之訴。況依民事
    訴訟法第515 條之規定，如抗告人主張該支付命令未經合法
    送達，則該支付命令，依法當然失其效力，不生與確定判決
    相同之法律效果，仍非得以再審之訴尋求救濟。抗告人一方
    面提起再審之訴，卻又主張該支付命令未經送達云云，已屬
    矛盾，其此部分主張，要無可採。且本件抗告人提起再審之
    訴，復主張原確定支付命令有未經斟酌之證物等再審理由云
    云，惟再審不變期間，依首揭規定，其再審之理由發生或知
    悉在後者，均自知悉時起算。但自判決確定後已逾5 年者，
    不得提起。本件系爭支付命令於90年10月11日確定，抗告人
    迨於99年7 月13日始提起本件再審之訴，自上開支付命令確
    定之日起顯已逾5 年，此有本件抗告人民事再審起訴狀之本
    院收文戳章所載之日期附卷可證，則其提起再審之訴顯不合
    法，本院自應以裁定駁回其再審之訴等語。
二、抗告意旨略以：
(一)、抗告人係依民事訴訟法第496 條第1 項第1 款及第13款對於
    確定終局判決提起再審之訴聲明不服。
(二)、抗告人長年在外國求學，不知其有被申請為附卡持卡人，亦
    未領取過抗告人之母親丙○○○之信用卡附卡，更遑論用其
    進行消費。並抗告人至89年始回臺灣居住，且即在臺北定居
    ，根本未曾居住過當時之戶籍地址即屏東縣潮州鎮○○路63
    號，93 年3月間並將戶籍遷出，前者之送達係由丙○○○代
    收，自屬送達不合法。
(三)、民法第247 條之1 及消費者保護法第12條均對定型化契約條
    款定有無效之規定，本案中附卡持卡人對正卡持卡人之消費
    應負連帶清償責任之定型化約定，顯有免除或減輕預定契約
    條款之當事人責任及無端加重他方當事人責任之情形，應屬
    無效之約定。並抗告人當時未成年，發卡銀行不顧風險逕行
    核發信用卡，應不可由抗告人負責，此均有甚多判決判例可
    供參酌，自可遽為再審之事由，並聲明：原裁定廢棄。
三、按送達於住居所、事務所或營業所不獲會晤應受送達人者，
    得將文書付與有辨別事理能力之同居人或受僱人；債務人對
    於支付命令之全部或一部，得於送達後20日之不變期間內，
    不附理由向發命令之法院提出異議；債務人對於支付命令未
    於法定期間合法提出異議者，支付命令與確定判決有同一之
    效力；前項支付命令有第496 條第1 項之情形者，得提起再
    審之訴，並以原支付命令之聲請，視為起訴，民事訴訟法第
    137 條第1 項、第516 條第1 項、第521 條分別定有明文。
    次按再審之訴，應於30日之不變期間內提起；前項期間，自
    判決確定時起算，判決於送達前確定者，自送達時起算；其
    再審之理由發生或知悉在後者，均自知悉時起算，但自判決
    確定後已逾5 年者，不得提起；以第496 條第1 項第5 款、
    第6 款或第12款情形為再審之理由者，不適用前項但書之規
    定；再審之訴不合法者，法院應以裁定駁回之，同法第500
    條、第502 條第1 項亦分別定有明文。
四、經查：
(一)、抗告人主張系爭支付命令送達當時，其並未居住於當時之戶
    籍地址即屏東縣潮州鎮○○路63號，是系爭支付命令之送達
    自不合法。然依抗告人所提戶籍謄本所示，其係於93年3 月
    24日始遷離上開戶籍地址，是系爭支付命令於90年9 月17日
    送達至抗告人當時之戶籍地址即屏東縣潮州鎮○○里○○路
    63號，自屬合法。且依民事訴訟法第137 條第1 項規定，該
    系爭支付命令既係由抗告人之母親丙○○○代為收領，亦屬
    合法送達，是系爭支付命令之送達自屬合法。
(二)、抗告人就確定之支付命令提起再審之訴，惟再審不變期間，
    依同法第500 條第2 項之規定，至遲應自判決確定後5 年內
    提起，系爭支付命令係於90年10月11日確定，顯已逾該5 年
    之不變期間，且本件又無同法第496 條第1 項第5 款、第6
    款或第12款再審理由之情形，是顯已逾越再審之訴提起之不
    變期間。原審以其系爭支付命令送達合法及再審逾期為由，
    認為再審之訴不合法逕予駁回，並無不合，抗告意旨指摘原
    裁定不當，求予廢棄，非有理由，應駁回其抗告。
五、據上論結，本件抗告為無理由，依民事訴訟法第436 條之1
    第3 項、第495 條之1 第1 項、第449 條第1 項、第95條、
    第78條，裁定如主文。
中    華    民    國    99    年    10    月    12    日
                    民事第一庭  審判長法  官  孫國禎
                                      法  官  胡晏彰
                                      法  官  羅培毓
以上正本係照原本作成。
本裁定不得再抗告。
中    華    民    國    99    年    10    月    12    日
                                      書記官  張婉郁


司法院資訊處製作；財團法人民間司法改革基金會備份。
